【裁判字號】    98,上訴,309
【裁判日期】    980604
【裁判案由】    搶奪等
【裁判全文】
臺灣高等法院高雄分院刑事判決         98年度上訴字第309號
上  訴  人
即  被  告  戊○○
                    現另案於臺灣高雄監獄執行
上列上訴人因搶奪等案件，不服臺灣高雄地方法院97年度訴字第
1012號中華民國98年1 月14日第一審判決（起訴案號：臺灣高雄
地方法院檢察署96年度偵字第33309 號、97年度偵字第6000、60
14號），提起上訴，本院判決如下：
    主  文
原判決撤銷。
戊○○犯如附表一所示之搶奪罪，各處如附表一主文欄所示之刑
，應執行有期徒刑年貳月。
其餘被訴搶奪、竊盜（如附表二所示）部分均無罪。
    事  實
一、戊○○曾因偽造文書案件，經臺灣高雄地方法院以民國90年
    度訴字第54號判決判處有期徒刑1 年，上訴後，經本院以90
    年度上訴字第1246號判決駁回上訴，而告確定。又因搶奪案
    件，經臺灣高雄地方法院以91年度訴字第2383號判決判處有
    期徒刑3 年6 月，嗣因撤回上訴而確定。上開2 罪合併執行
    ，於95年9 月6 日假釋出監，於96年6 月23日縮刑期滿，假
    釋未經撤銷，視為執行完畢。仍不知警惕，分別意圖為自己
    不法之所有，並均基於搶奪財物之犯意，於如附表一所載時
    間、地點，以附表一所示之方式，搶奪如附表一所示之人之
    財物。嗣於97年1 月22日中午12時50分許，經警在高雄縣林
    園鄉○○路、王公一路口攔檢盤查，同意員警查看其所騎乘
    車號H9G-730 號機車，自機車置物箱內起出丁○○、甲○○
    分別遭搶之BENQ牌數位相機、蘋果牌MP3 各1 台；於97年1
    月30日下午2 時許，經不知情之黃春美因整理資源回收物發
    現並提出甲○○遭搶之MOTO V3 （序號00000000000000號）
    手機1 支，而查獲上情。
二、案經己○○、甲○○、丁○○訴由高雄市政府警察局、高雄
    市政府警察局新興分局及高雄縣政府警察局鳳山分局報請臺
    灣高雄地方法院檢察署檢察官偵查起訴。
    理  由
壹、本件傳聞證據之證據能力審查部分
一、按被告以外之人於審判外之陳述，雖不符前4 條之規定，而
    經當事人於審判程序同意作為證據，法院審酌該言詞陳述或
    書面陳述作成時之情況，認為適當者，亦得為證據，刑事訴
    訟法第159 條之5 第1 項定有明文。
二、查本案認定事實所引用之卷內卷證資料（詳下述），並無證
    據證明係公務員違背法定程序所取得，而被告於本院行準備
    程序及審理時，同意其證據能力，且本院審酌前揭陳述證據
    作成時之情況，並無違法取證之瑕疵，認以之作為本案證據
    亦屬適當，是本件有關被告以外之人於審判外之言詞或書面
    陳述等供述證據，依前揭法條意旨，自均得為證據。
貳、認定被告犯罪之證據及理由
一、訊據被告坦承如附表一編號3 所示之搶奪犯行，否認有如附
    表一編號1 至2 所示之搶奪犯行，辯稱：如附表編號1 至2
    所示之搶奪犯行均非其所為，是警察故將所有搶案推給伊承
    擔。查獲之贓物部分，手機係其於97年1 月12日許，在高雄
    縣林園鄉○○街之雅虎遊藝場，向綽號「阿蟲」之男子借用
    ，手機之序號為000000000000000 號，伊插入門號00000000
    00號行動電話之SIM 卡使用，不知該手機係己○○遭搶之物
    ，另紫色MP3 係伊自行在跳蚤市場購買，不知係甲○○遭搶
    奪之物，被害人之指認均不確實等語。經查：
(一)如附表一編號1 所示搶奪犯行部分：
  1.被告於如附表一編號1 所示時、地，騎乘黃竹君所有之上開
    機車，搶奪被害人己○○皮包之事實，業據被告於偵查中坦
    白承認（詳偵(二)卷第10頁第18行至第22行）。核與證人即告
    訴人己○○於警詢時陳稱：97年1 月11日上午9 時45分許，
    行走於高雄市○○區○○街228 號前，遭1 名身穿黑色風衣
    外套、深色長褲、戴口罩及前方有塑膠片之黑色半罩式安全
    帽，騎乘黑色重型機車、年約25至30歲之男子，搶奪手上之
    土黃色手提包，手提包內有MOTO V3手機1 支（序號0000000
    00000000）、信用卡2 張、提款卡、汽、機車駕駛執照、健
    保卡、行車執照、加油儲值卡各1 張、化妝包、雨傘1 支、
    皮夾1 個、汽車鑰匙、現金新台幣（下同）900 元等語相符
    （詳警(二)卷第13之2 頁至第17頁），並有高雄市政府警察局
    重大刑案通報單可參（見警(二)卷第42頁）；又經員警調閱證
    人己○○被搶之MOTO V3 手機（序號000000000000000） 之
    通聯紀錄結果，發現該手機於97年1 月12日起，即插入被告
    持用之0000000000號行動電話使用之事實，有上開序號手機
    之雙向通聯紀錄等在卷可稽（見警(二)卷第43頁），此部分事
    實均堪認定。
  2.至被告雖以前開情詞置辯，惟被告於偵查中陳稱：在林園鄉
    之遊樂場打電動玩具，手機剛好沒電，遂向坐在隔壁、綽號
    「蟲仔」之人借手機，後來朋友來找，伊將「蟲仔」之手機
    帶走，留下自己之手機給「蟲仔」，不知「蟲仔」之真實姓
    名、年籍等語（詳偵(二)卷第11頁第19行）。則依被告所辯，
    被告與稱「蟲仔」之男子既不認識又無交情，僅因正巧同在
    遊樂場打電動玩具，何以該稱「蟲仔」之男子願隨意出借手
    機供被告使用？又被告友人既已前來遊樂場，如被告仍須使
    用手機，衡情應可向其認識之友人借用手機，並將手機歸還
    「蟲仔」，豈有留下自己之手機，自行帶走「蟲仔」手機之
    理？被告所辯，顯與常情不符，不足採信。
(二)如附表一編號2所示犯行部分：
  1.被告於如附表一編號2 所示時、地，騎乘黃竹君所有之上開
    機車，搶奪被害人甲○○皮包之事實，業據被告於警詢中坦
    白承認，並於檢察官偵訊中供承其於同日在警詢中所陳述均
    實在（詳偵(二)卷第22頁第8 行至第23頁第13行、第26頁第11
    行至第12行）。核與證人即告訴人甲○○於警詢及原審審理
    時證稱：97年1 月19日晚間5 時55分許，在高雄市○○區○○街、察哈爾街口，遭1 名身穿黑色外套，頭戴半罩式黑色
    安全帽，騎乘黑色機車之歹徒搶走置於機車腳踏板上之皮包
    ，內有身分證、健保卡、提款卡、手機1 支（序號00000000
    0000000） 、MP3 播放器1 個、隨身碟2 個、現金2 千元等
    語相符（詳警(三)卷第8 頁至第11頁、原審卷第123 頁至第12
    4 頁、第151 頁第16行至第152 頁第5 行）。此外，並有指
    認及查證照片、高雄市政府警察局重大刑案通報單、贓物認
    領保管單、扣押筆錄、扣押物品目錄表、通聯調閱查詢單可
    參（見警(二)卷第26頁至第29頁、警(三)卷第12頁至第16頁、第
    21頁至第25頁、第27頁），此部分事實亦應堪認定。
  2.至被告雖以前開情詞置辯，惟關於扣案蘋果牌MP3 播放器係
    於何時地、以何價格購買部分，被告於警詢時陳稱：97年1
    月19日晚間8 、9 時許，在屏東縣東港夜市，以1,200 元購
    得等語（詳警(二)卷第3 頁倒數第6 行至第4 行）；核與其於
    原審審理中陳稱：被查獲前幾日，在高雄市○○區○○路之
    跳蚤市場，以1,000 元向不詳之女子購買等語明顯不符（詳
    原審卷第101 頁倒數第2 行以下、第173 頁第1 行），如該
    MP3 播放器確係被告向他人購買，衡情被告應不至於就購買
    之地點有如此重大歧異之陳述。參以證人甲○○係於97年1
    月19日晚間5 時55分許遭搶，依被告於警詢之上開辯解，則
    該MP3 播放器是否得於遭搶後之2 、3 個小時內，即出現在
    屏東縣東港夜市公然販售，甚有疑問，被告此部分所辯，與
    常情不符，亦不足採信。
(三)如附表一編號3 所示犯行部分：
  1.上開事實，業據被告於警詢、偵查、原審及本院審理中坦承
    不諱（警(二)卷第4 頁第4 行至第11行、偵(二)卷第10頁倒數第
    3 行以下、原審卷第46頁第21行、本院卷第48頁、第65頁反
    面）。核與證人即被害人丁○○於警詢中證述之情節相符（
    詳警(二)卷第12頁倒數第3行至第13之1頁第16行）。
  2.此外，復有扣押筆錄、扣押物品目錄表、自願性同意搜索筆
    錄、高雄市政府警察局重大刑案通報單、贓物認領保管單、
    查證照片（見警(二)卷第26頁至第30頁、第37頁至第41頁）可
    稽，被告自白核與事實相符，是此部分事實亦堪認定。
(四)綜上所述，本件事證明確，被告有附表一編號1 、2 、3 所示
  搶奪之犯行，均堪認定，應依法論科。
二、論罪科刑
(一)核被告如附表一編號1 、2 、3 部分所為，均係犯刑法第325
  條第1 項之普通搶奪罪。所犯上開各罪，犯意各別，行為互殊
  ，應分論併罰。又被告曾因如事實欄所示犯行，經科刑確定後
  ，執行完畢之事實，有臺灣高等法院被告前案紀錄表在卷可參
  ，其於上開有期徒刑執行完畢後5 年內，故意再犯本件有期徒
  刑以上之罪，均為累犯，應各依刑法第47條第1項 規定加重其
  刑。
(二)被告自首與否之認定：
  1.如附表一編號1 之犯行部分：
    證人己○○於97年1 月11日遭搶當日隨即報案，並陳述遭搶
    之財物包含門號0000000000號行動電話，警方即依證人己○○遭搶行動電話門號搭配之手機序號（000000000000000 號
    ），循線查獲門號0000000000號行動電話SIM 卡，於同年月
    11日、12日插入上開序號之手機內使用，嗣於同年月17日傳
    訊證人黃竹君確認被告係門號0000000000號行動電話之使用
    者後，再於同年月22日通知證人己○○指認被告，確認被告
    與行搶者之特徵相符，被告於同年月23日檢察官訊問時，始
    坦承犯行之事實，有高雄市政府警察局重大刑案通報單、己○○、黃竹君之警詢筆錄、雙向通聯紀錄、被告之偵訊筆錄
    可參（見警(二)卷第13之2 頁至第20頁、第42頁至第46頁、偵
    (二)卷第10頁）。足見警方於被告自白此部分犯行前，已有確
    切之根據得為合理之可疑，故被告於偵查中自白此部分之犯
    行，應不符合自首之要件。
  2.如附表一編號2犯行部分：
    證人甲○○於97年1 月19日遭搶，翌日報案，被告於同年月
    22日遭查獲時，起出蘋果牌MP3 播放器，被告於警詢時否認
    該MP3 播放器係搶奪而來，經警過濾重大刑案通報單後，通
    知證人甲○○於同年月23日前來指認，並指出該MP3 播放器
    之特徵及檔案內容與其被搶之物吻合，確認係其被搶之物，
    被告於同年月28日警詢時，始坦承犯行之事實，有高雄市政
    府警察局重大刑案通報單、被告及甲○○之警詢筆錄可參（
    見警(二)卷第3 頁、警(三)卷第5 頁至第6 頁、第8 頁至第10頁
    、第13頁）。足見警方於被告自白此部分犯行前，已有確切
    之根據得為合理之可疑，故被告於97年1 月28日警詢中自白
    此部分之犯行，應不符合自首之要件。
  3.如附表一編號3犯行部分：
    證人丁○○於97年1 月20日遭搶後，隨即報案並製作筆錄等
    情，有高雄市政府警察局重大刑案通報單、丁○○之警詢筆
    錄可參（詳警(二)卷第37頁、原審卷第120 頁至第121 頁）。
    又警方於97年1 月22日查獲被告時，起出BENQ牌數位相機1
    台，被告一開始否認該數位相機係行搶得來，經員警檢視該
    數位相機，救回被刪除之照片檔案後，通知證人丁○○於當
    日前來指認，並確認照片中之人物為其本人，該數位相機係
    其遭搶之物，員警即列印並提示丁○○之照片予被告閱覽，
    被告始坦承犯行之事實，業據證人即承辦員警林勇國於原審
    審理中證述明確（詳原審卷第146 頁第11行至第13行、倒數
    第8 行至第5 行、第147 頁第7 行至第9 行）；核與證人即
    另一承辦員警高志傑於原審審理中證述查獲之經過相符（詳
    原審卷第155 頁第11行、第15行至第17行），應堪採信。堪
    認警方於被告自白此部分犯行前，已有確切之根據得為合理
    懷疑本件犯罪事實及犯罪人，應不符合自首之要件。
三、原判決就上開附表一編號1 至3 部分予論罪科刑判決固非無
    見，惟原判決併予諭知應於刑之執行前，令入勞動場所強制
    工作3 年，則有未當（詳後述）。被告此部分上訴意旨或矢
    口否認犯罪或指摘量刑太重（編號3 部分），雖均無足取，
    但原判決此部分既有前揭可議，仍應由本院將原判決如附表
    一所示部分予撤銷改判。爰審酌被告曾有搶奪、竊盜等犯罪
    前科紀錄，有台灣高等法院被告前案紀錄表在卷可稽。其年
    輕力壯，身體四肢健全，竟不思循正當途徑賺取金錢謀生，
    竟公然於市區道路○路過之婦女行搶多次，除財物之損失外
    ，更造成被害人內心受恐懼至深，危害社會治安非輕，且犯
    後猶否認如附表一編號1 、2 所示犯行之犯後態度，並考量
    被告犯罪之手段、目的及智識程度為國中肄業等一切情狀，
    分別量處如主文第2 項所示之刑，並定應執行刑為有期徒刑
    3 年2 月。又按保安處分係針對受處分人將來之危險性所為
    之處置，以達教化、治療之目的，為刑罰之補充制度。我國
    現行刑法採刑罰與保安處分雙軌制，係在維持行為責任之刑
    罰原則下，為協助行為人再社會化之功能，以及改善行為人
    潛在之危險性格，期能達成根治犯罪原因、預防犯罪之特別
    目的。是保安處分中之強制工作，旨在對嚴重職業性犯罪及
    欠缺正確工作觀念或無正常工作因而犯罪者，強制其從事勞
    動，學習一技之長及正確之謀生觀念，使其日後重返社會，
    能適應社會生活。又竊盜犯贓物犯保安處分條例第3 條第1
    項規定：十八歲以上之「竊盜犯」、贓物犯，有犯罪之習慣
    者，得於刑之執行前，令入勞動場所強制工作。另刑法第90
    條第1 項亦規定：有犯罪之習慣或因遊蕩或懶惰成習而犯罪
    者，得於刑之執行完畢或赦免後，令入勞動場所，強制工作
    。即均係本於保安處分應受比例原則之規範，使保安處分之
    宣告，與行為人所為行為之嚴重性、行為人所表現之危險性
    及對於行為人未來行為之期待性相當之意旨而制定，而由法
    院視行為人之危險性格，決定應否令入勞動處所強制工作，
    以達預防之目的（最高法院97年度訴字第1012號判決參照）
    。查本件被告雖曾於91年、96年間犯搶奪罪，經法院判刑確
    定並執行完畢，再為本件附表一所示3 次搶奪犯行，惟前次
    犯搶奪罪距本件犯罪時間已分別為6 年、1 年之久，且本件
    3 次犯行均在短短10日內所犯，尚與一般慣犯之長時間且有
    計劃的一再多次犯罪之情形有間，難認被告有犯罪之習慣，
    檢察官請求併予諭知應於刑之執行前，令入勞動場所強制工
    作，尚有未恰，附此敘明。
、無罪部分
一、公訴意旨另以：被告戊○○意圖為自己不法之所有，先後於
    如附表二所示之時間地點，以如附表二所示之方式搶奪或竊
    盜他人財物。認被告戊○○另犯刑法第320 條第1 項之竊盜
    罪及同法第325條第1項之搶奪罪嫌等語。
二、按犯罪事實應依證據認定之，無證據不得認定犯罪事實，又
    不能證明被告犯罪，應諭知無罪之判決，刑事訴訟法第154
    條第2 項、第301 條第1 項分別定有明文。按刑事訴訟法第
    161 條已於民國91年2 月8 日修正公布，其第1 項規定：檢
    察官就被告犯罪事實，應負舉證責任，並指出證明之方法。
    因此，檢察官對於起訴之犯罪事實，應負提出證據及說服之
    實質舉證責任。倘其所提出之證據，不足為被告有罪之積極
    證明，或其指出證明之方法，無從說服法院以形成被告有罪
    之心證，基於無罪推定之原則，自應為被告無罪判決之諭知
    ，最高法院92年台上字第128號判例可資參照。
三、本件公訴人認被告戊○○涉有前開搶奪、竊盜罪嫌，係以證
    人即被害人丙○○、乙○○、庚○○○○、辛○○之指證，
    暨證人黃竹君證述及有監視錄影器翻拍相片、贓物認領保管
    單在卷可稽等，為其主要論據。訊據被告戊○○堅決否認有
    如附表二所示之搶奪、竊盜犯行，辯稱：附表二所示之案子
    都不是伊犯的，是警方誘導被害人指認，指認均不確實等語
    。
四、經查：
(一)、附表二編號1部分
  1.證人即被害人丙○○在警詢中固指證其於附表二編號1 所示
    時間地點遭一名騎機車之騎士搶奪其佩戴之觀音玉珮1 只，
    惟其證稱：伊未看清楚歹徒，只看到穿白色上衣，應該是駕
    駛重機車，車號不詳，是經由路人告知才知可能是M5X-366
    號，經警方告知那是失竊車牌，該路人之真實姓名伊不知道
    等語（警卷(一)第11頁），足見證人即被害人丙○○並未看清
    楚搶奪其財物之歹徒面貌及所騎乘機車之車牌號碼，自無從
    指認被告是否為搶奪其觀音玉珮之人。又證人即被害人丙○○雖證稱係經由某不詳真實姓名之路人告知而知搶奪歹徒所
    騎乘之機車可能是車牌號碼M5X-366 號，惟證人此一供述內
    容並非其實際體驗之事實，而係聽聞自實際體驗事實者（不
    詳姓名之路人）之陳述，屬傳聞證據，不能作為證據，又依
    證人所述該告知其車牌號碼之路人不詳其姓名住所等，故亦
    無法傳喚到庭以詰問查證，因而此部分並無證據足以證明搶
    奪被害人丙○○財物之歹徒所騎乘機車係懸掛M5X-366 號車
    牌，更無從以被告曾於96年10月2 日竊取車號P2V-003 號機
    車後，隨即於翌日竊取M5X-366 號車牌，並於同年月8 日騎
    乘上開機車，懸掛M5X-366 號車牌行搶之事實（原審法院另
    案96年度訴字第4706號搶奪等案件認定之事實），逕以推斷
    之方式推認被告係搶奪被害人丙○○財物之人。
  2.此外，復查無其他證據足以證明公訴意旨所指被告此部分搶
    奪犯行，自屬不能證明被告犯罪。
(二)、附表二編號2部分
  1.證人即被害人乙○○在警詢及原審中固證稱其於附表二編號
    2 所示之時間地點，遭1 名身穿深色外套、長褲，頭戴黑色
    半罩式安全帽之男子，騎乘藍色後車燈之深色機車，搶奪放
    在腳踏板上之手提包等事實，惟證人在警詢係證稱：歹徒只
    有1 人，年輕人、身材瘦小、身穿深色外套及長褲，戴黑色
    半罩式安全帽，伊沒看到車牌，只知道是深色重機車，後車
    燈是藍色等語（警卷(四)第4 、5 頁），足見證人即被害人乙○○因突然遭騎機車歹徒搶奪，倉促驚慌間並未看清楚行搶
    歹徒面貌及所騎機車之車號，惟證人卻於案發時隔約1 個半
    月之97年1 月31日在警詢中指認翻拍道路監視錄影器攝錄之
    錄影片段照片中騎機車戴安全帽之人即係搶奪其財物之歹徒
    ，所為指認之正確性已甚可疑，何況觀其所指認之照片（警
    (四)卷第17頁），被指認為搶奪犯嫌之人，係正面對鏡頭，因
    光線因素影像不清，僅能辨識為頭戴安全帽，身著黑色衣服
    ，完全無法辨識面貌、體型或任何身體特徵，尤其證人即被
    害人乙○○係指證稱：沿途他的背影、穿著、騎機車均相同
    ，尤其背影伊確定是同一人無誤等語（警(四)卷第8 頁），然
    上開供指認之翻拍照片卻並非騎機車之人的背面，而是影像
    不清楚、無法辨識身型面貌的正面，以上均足見證人即被害
    人乙○○之指認與事實不符，應非可採。
  2.證人黃竹君在警詢中亦指認上開翻拍道路監視錄影器攝錄之
    錄影片段照片中騎機車戴安全帽之人即係被告戊○○，證稱
    ：被告平常都是穿深暗色衣服、外套，騎機車時所戴安全帽
    為半罩式黑色、戴口罩。平常所騎H9G-730 號機車後車燈為
    白色燈蓋，煞車燈為藍色光，照片中騎機車之人是被告戊○○無誤等語（警(四)卷第11、12頁）。惟如前所述，上開供指
    認之翻拍道路監視錄影器攝錄之錄影片段照片，因光線因素
    影像不清，完全無法辨識面貌、體型或任何身體特徵，證人
    僅憑照片中人所戴安全帽、著深色衣服等即指認出係被告戊○○，所為指認證述之正確性甚低，本院認不能採為認定被
    告犯本件搶奪罪之論據。
  3.此外，復查無其他證據足以證明公訴意旨所指被告此部分搶
    奪犯行，此部分亦屬不能證明被告犯罪。
(三)、附表二編號3部分
  1.證人即被害人庚○○○○固於警詢中證述其於97年1 月7 日
    下午4 時許，發現其所使用之屬林園高級中學所有之車號ND
    5-487 號機車車牌失竊之事實明確在卷（詳偵(二)卷第125 頁
    至第126 頁），惟所證述之車牌失竊事實並無法據以證明被
    告有竊盜該車牌之犯行。又上開車牌失竊後，旋即被人懸掛
    於原車牌號碼為H9G-730 號之機車上，並騎乘該機車於97年
    1 月7 日上午11時30分許在高雄縣鳳山市○○○路8 號前搶
    奪被害人辛○○之手提包（即起訴書所載犯罪事實一(四)部分
    之搶奪事實），惟該搶奪案尚無證據足證係被告所為（詳後
    述），是亦不能以被告係騎乘懸掛車號ND5-487 號車牌之機
    車搶奪被害人辛○○之手提包之人，而推斷該車號ND5-487
    號車牌應係被告所竊。
  2.此外，復查無其他證據足以證明公訴意旨所指被告此部分竊
    取車牌犯行，是此部分亦屬不能證明被告犯罪。
(四)、附表二編號4部分
  1.證人即被害人辛○○固於警詢中證述稱其於97年1 月7 日上
    午11時30分許，騎乘機車行經高雄縣鳳山市○○○路8 號前
    ，遭1 名身穿深色外套、長褲，騎乘黑色重型機車、身型體
    瘦、年約20至25歲之男子，搶奪放在腳踏板上之黑色手提包
    1 只等事明確在卷（警(五)卷第5 頁至第8 頁）。惟證人辛○○在警詢係證稱：因我當時沒和歹徒正面照過，所以不太確
    定他的面貌，但從他的身材看起來很像，當時我在後面追趕
    他，大約有3 分鐘之久，該名歹徒的背影、手腳、身材、鞋
    子、黑色紅領外套及所騎機車我記得很清楚，我很確定監視
    器畫面之人是搶奪我財物之人等語（同上警卷第8 頁）。而
    觀之警方提示供被害人辛○○指認之監視錄影翻拍照片（同
    一警卷第15、16頁），係一頭戴深色安全帽、身穿深色外套
    之機車騎士背面，影像並非清楚，因非正面，故人之面貌無
    法看到，又因騎坐於機車之姿勢，因而身材、體型亦難辨識
    。參以證人即被害人辛○○係突然遭騎機車歹徒搶奪，倉促
    驚慌間已難期其能看清楚並記憶搶奪歹徒之面貌、身型特徵
    ，而其於遭搶奪後約1 個月之97年2 月13日，依警方提供之
    上開影像並非清楚，面貌、身材、體型均難以辨識之的監視
    錄影翻拍照片即能指認出係1 個月前搶奪其財物之人，其指
    認之正確性已有可疑，何況被告亦否認監視錄影翻拍照片中
    之騎乘機車之人係其自己，更無從以前述之被害人辛○○指
    認監視錄影翻拍照片中，頭戴深色安全帽、身穿深色外套之
    機車騎士係搶奪其財物之人，即逕認定被告戊○○係本件搶
    奪被害人辛○○手提包之人。
  2.又證人黃竹君雖在警詢中亦指認上開翻拍道路監視錄影器攝
    錄之錄影片段照片中騎機車戴安全帽之人即係被告戊○○，
    證稱：我一眼即可認出相片中的人就是被告戊○○，因為他
    的穿著、鞋子，還有車子油箱蓋有貼1 張幸運草圖案貼紙之
    特徵等語（同上警卷第13頁）。惟觀之上開監視錄影翻拍照
    片中之騎乘機車之人，因遠距拍攝影像並非清楚，所著外套
    僅看出係深色，無法辨識係何類型外套或衣服特徵，所穿著
    之鞋子亦無法辨識出係何類鞋子，另所謂機車油箱蓋上之1
    張幸運草圖案貼紙則更是完全無法自照片中辨認出，足認證
    人黃竹君所證稱：伊由相片中機車騎士的穿著、鞋子，還有
    車子油箱蓋有貼1 張幸運草圖案貼紙等特徵可指認出係被告
    戊○○云云，所為指認證述之正確性甚低，本院認不能採為
    認定被告犯本件搶奪罪之論據。
  3.此外，復查無其他證據足以證明公訴意旨所指被告此部分搶
    奪犯行，此分部分亦屬不能證明被告犯罪。
五、原審未詳為推求，就檢察官起訴之上開如附表二所示被告涉
    犯之搶奪、竊盜罪嫌部分遽為論罪科刑之判決，即有未恰，
    被告執此聲明上訴，指摘原判決關於上開如附表二部分為論
    罪科刑判決不當，為有理由，應由本院將原判決關於附表二
    部分予撤銷改判，並為被告無罪之判決。
據上論結，應依刑事訴訟法第368條、第369 條第1 項前段、第
364 條、第299 條第1 項前段、第301 條第1 項，刑法第325 條
第1項、第47條第1項、第51條第5款，判決如主文。
本案經檢察官劉玲興到庭執行職務。
中    華    民    國    98    年    6     月    4     日
                刑事第一庭  審判長法  官  郭雅美
                                  法  官  張意聰
                                  法  官  莊崑山
以上正本證明與原本無異。
如不服本判決應於收受本判決後10日內向本院提出上訴書狀，其
未敘述上訴理由者，並得於提起上訴後10日內向本院補提理由書
狀（均須按他造當事人之人數附繕本）「切勿逕送上級法院」。
中    華    民    國    98    年    6     月    4     日
                                  書記官  葉淑華
附錄本件判決論罪科刑法條：
刑法第325條第1項：
意圖為自己或第三人不法之所有，而搶奪他人之動產者，處6 月
以上5年以下有期徒刑。
附表一：
┌─┬────┬──────┬───┬─────┬────────────┬──────────┐
│編│ 時  間 │ 地      點 │被害人│竊得或搶得│犯罪方式                │                    │
│號│        │            │或告訴│之財物    ├────────────┤  主            文  │
│  │        │            │人    │          │所犯法條                │                    │
├─┼────┼──────┼───┼─────┼────────────┼──────────┤
│1 │97年1 月│高雄市三民區│告訴人│土黃色手提│戊○○騎乘黃竹君所有H9G-│戊○○犯搶奪罪，累犯│
│  │11日上午│應安街228 號│己○○│包1 個（內│730 號機車，行經己○○旁│，處有期徒刑壹年貳月│
│  │9時30 分│前          │      │有手機1 支│，下手行搶己○○置於手中│。                  │
│  │許      │            │      │【序號3580│之土黃色背包1 個。      │                    │
│  │        │            │      │0000000000│                        │                    │
│  │        │            │      │1 】、信用│                        │                    │
│  │        │            │      │卡2 張、提│                        │                    │
│  │        │            │      │款卡、汽、├────────────┤                    │
│  │        │            │      │機車駕駛執│刑法第325 條第1 項      │                    │
│  │        │            │      │照、健保卡│                        │                    │
│  │        │            │      │、行車執照│                        │                    │
│  │        │            │      │、加油儲值│                        │                    │
│  │        │            │      │卡各1 張、│                        │                    │
│  │        │            │      │化妝包、雨│                        │                    │
│  │        │            │      │傘1 支、皮│                        │                    │
│  │        │            │      │夾1 個、汽│                        │                    │
│  │        │            │      │車鑰匙【起│                        │                    │
│  │        │            │      │訴書漏載汽│                        │                    │
│  │        │            │      │車鑰匙】、│                        │                    │
│  │        │            │      │現金900 元│                        │                    │
│  │        │            │      │）        │                        │                    │
├─┼────┼──────┼───┼─────┼────────────┼──────────┤
│2 │97年1 月│高雄市三民區│告訴人│皮包1 個（│戊○○騎乘黃竹君所有H9G-│戊○○犯搶奪罪，累犯│
│  │19日晚間│松江街、察哈│甲○○│內有身分證│730 號機車，行經甲○○旁│，處有期徒刑壹年貳月│
│  │5 時55分│爾街口      │      │、健保卡、│，下手行搶甲○○置於機車│。                  │
│  │許      │            │      │提款卡、手│腳踏板上之皮包1 個。    │                    │
│  │        │            │      │機1 支【序│                        │                    │
│  │        │            │      │號00000000│                        │                    │
│  │        │            │      │0000000 】├────────────┤                    │
│  │        │            │      │、MP3 播放│刑法第325 條第1 項      │                    │
│  │        │            │      │器1 個、隨│                        │                    │
│  │        │            │      │身碟2 個【│                        │                    │
│  │        │            │      │起訴書漏載│                        │                    │
│  │        │            │      │隨身碟】現│                        │                    │
│  │        │            │      │金2千 元【│                        │                    │
│  │        │            │      │起訴書誤載│                        │                    │
│  │        │            │      │為2,500 元│                        │                    │
│  │        │            │      │】）      │                        │                    │
├─┼────┼──────┼───┼─────┼────────────┼──────────┤
│3 │97年1 月│高雄市三民區│告訴人│皮包1 個（│戊○○騎乘黃竹君所有H9G-│戊○○犯搶奪罪，累犯│
│  │20日下午│安東街222 號│丁○○│內有身分證│730 號機車，行經丁○○旁│，處有期徒刑壹年。  │
│  │3 時許  │前          │      │、健保卡、│，下手行搶丁○○置於機車│                    │
│  │        │            │      │信用卡、提│腳踏板上之皮包1 個。    │                    │
│  │        │            │      │款卡、印章│                        │                    │
│  │        │            │      │、駕駛執照│                        │                    │
│  │        │            │      │、行車執照│                        │                    │
│  │        │            │      │、手機2 支│                        │                    │
│  │        │            │      │、數位相機│                        │                    │
│  │        │            │      │1台 、現金│                        │                    │
│  │        │            │      │3 千元、家├────────────┤                    │
│  │        │            │      │樂福禮券2,│刑法第325 條第1項       │                    │
│  │        │            │      │500元）   │                        │                    │
└─┴────┴──────┴───┴─────┴────────────┴──────────┘
附表二：
┌─┬────┬──────┬───┬─────┬────────────┐
│編│ 時  間 │ 地      點 │被害人│竊得或搶得│犯罪方式                │
│號│        │            │或告訴│之財物    ├────────────┤
│  │        │            │人    │          │起訴書記載所引法條      │
├─┼────┼──────┼───┼─────┼────────────┤
│1 │96年10月│高雄市前金區│被害人│觀音玉珮1 │戊○○騎乘所竊懸掛M5X-36│
│  │3 日下午│河南二路152 │丙○○│只        │6 號車牌之P2V-003 號機車│
│  │3時45 分│號前        │      │          │（竊取機車及車牌犯行部分│
│  │許      │            │      │          │，業經原審另案分別判處有│
│  │        │            │      │          │期徒刑5 月、3 月確定），│
│  │        │            │      │          │自丙○○後方靠近，下手搶│
│  │        │            │      │          │奪丙○○佩帶於頸部之觀音│
│  │        │            │      │          │玉珮1只。               │
│  │        │            │      │          ├────────────┤
│  │        │            │      │          │刑法第325 條第1 項      │
├─┼────┼──────┼───┼─────┼────────────┤
│2 │96年12月│高雄縣鳳山市│被害人│皮包1 個（│戊○○騎乘黃竹君所有H9G-│
│  │15日晚間│鎮南街135 巷│乙○○│內有身分證│730 號機車，行經乙○○旁│
│  │6 時55分│、龍成路口  │      │、健保卡、│，下手行搶乙○○置於機車│
│  │許      │            │      │行車執照各│腳踏板上之皮包1 個。    │
│  │        │            │      │1 張、手機│                        │
│  │        │            │      │2 支、手錶│                        │
│  │        │            │      │、太陽眼鏡│                        │
│  │        │            │      │各1 支、現├────────────┤
│  │        │            │      │金新台幣  │刑法第325 條第1 項      │
│  │        │            │      │800 元。  │                        │
│  │        │            │      │          │                        │
├─┼────┼──────┼───┼─────┼────────────┤
│3 │97年1 月│高雄縣林園鄉│被害人│車號ND5-48│戊○○以不詳方式，竊取左│
│  │7 日上午│林園北路365 │歐陽詹│7 號車牌1 │列車牌1 面，得手後，將該│
│  │11 時30 │弄53之2號前 │玉珍  │面        │面車牌懸掛在黃竹君所有之│
│  │分前不久│            │      │          │H9G-730 號機車上，作為其│
│  │        │            │      │          │犯案時之掩飾。          │
│  │        │            │      │          ├────────────┤
│  │        │            │      │          │刑法第320 條第1 項      │
├─┼────┼──────┼───┼─────┼────────────┤
│4 │97年1 月│高雄縣鳳山市│被害人│黑色手提包│戊○○騎乘黃竹君所有H9G-│
│  │7 日上午│光華南路8號 │辛○○│1個 （內有│730 號機車，懸掛ND5-487 │
│  │11時30分│            │      │駕駛執照、│號車牌，行經辛○○旁，下│
│  │許      │            │      │行車執照、│手行搶辛○○置於機車腳踏│
│  │        │            │      │健保卡各1 │板上之黑色手提包1 個。  │
│  │        │            │      │張【起訴書│                        │
│  │        │            │      │漏載駕駛執│                        │
│  │        │            │      │照、贅載身│                        │
│  │        │            │      │分證】、信│                        │
│  │        │            │      │用卡4 張、├────────────┤
│  │        │            │      │金融卡3 張│刑法第325 條第1 項      │
│  │        │            │      │、存摺3 本│                        │
│  │        │            │      │、電池2 顆│                        │
│  │        │            │      │、眼鏡1 副│                        │
│  │        │            │      │、現金7 千│                        │
│  │        │            │      │元）      │                        │
└─┴────┴──────┴───┴─────┴────────────┘


司法院資訊處製作；財團法人民間司法改革基金會備份。
